臺灣高等法院高雄分院民事裁定　　　　　 95年度抗字第333號
再抗告人　　行政院衛生署屏東醫院
法定代理人　甲○○
上列再抗告人因與債權人即相對人萬有營造有限公司間清償債務
強制執行事件，再抗告人對於民國95年12月29日本院95年度抗字
第333 號所為駁回抗告之裁定，提起再抗告，本院裁定如下：
    主  文
再抗告駁回。
再抗告程序費用由再抗告人負擔。
    理  由
一、再抗告意旨略以：本件相對人據以強制執行之執行名義即最
    高法院94年度台上字第308 號民事判決（下稱系爭執行名義
    ），係於民國94年3 月9 日判決確定，而相對人聲請執行之
    標的雖為命抗告人應給付相對人新臺幣（下同）336 萬7697
    元之本息（下稱系爭債權），惟系爭債權業因第三人孫清海
    即福駿工程行（下稱孫清海）代位海記營造廠有限公司（下
    稱海記公司）訴請抗告人應給付工程款374 萬1885元，經臺
    灣屏東地方法院（下稱屏東地院）於90年3 月30日以90年度
    訴字第75號判決孫清海全部勝訴確定，孫清海隨即聲請強制
    執行，並經屏東地院以90年度執字第6159號執行事件執行收
    取完畢。而系爭債權乃海記公司對抗告人醫院之第一期至第
    四期工程之保留款，與上開孫清海因獲勝訴判決所聲請執行
    收取者乃同一債權，故系爭債權於系爭執行名義成立前，已
    因清償而全部不存在。又上開屏東地院90年度訴字第75號判
    決所載內容已足認相對人於取得系爭執行名義前，已無任何
    「海記公司對抗告人醫院之第一期至第四期工程保留款」之
    債權存在，然為系爭執行名義之確定判決，於事實審言詞辯
    論終結前，對業已發生之上開屏東地院90年度訴字第75號判
    決所確定之事實，卻漏未斟酌，雖令人甚憾。惟上開工程保
    留款既經孫清海聲請強制執行而執行完畢，
    本件業已無可供執行之標的，經再抗告人向屏東地院民事執
    行處（下稱執行法院）聲明異議，即屬有理由。詎原裁定竟
    未能查明原委，而將再抗告人之抗告駁回，即有不當，爰依
    法提出再抗告云云。
二、按對於抗告法院以抗告無理由而駁回其抗告之裁定再為抗告
    ，僅得以其適用法規顯有錯誤為理由，並經原法院之許可者
    為限；且原法院之許可，以原裁定所涉及之法律見解具有原
    則上之重要性者為限。民事訴訟法第486 條第4 項、第5 項
    定有明文。又原法院對於再為抗告，認為不應許可者，應以
    裁定駁回其抗告。民事訴訟法第486 條第6 項準用同法第
    436 條之3 第3 項後段亦規定甚明。而所謂原則上之重要性
    ，係指該再抗告事件所涉及之法律問題，意義重大而有加以
    闡釋之必要者而言（最高法院93年度台抗字第843 號裁定意
    旨參照）。
三、次按執行名義成立後，有消滅或妨礙債權人請求之事由發生
    ，或執行名義無確定判決同一之效力者，於執行名義成立前
    ，如有債權不成立或消滅或妨礙債權人請求之事由發生，債
    務人始得於強制執行程序終結前提起異議之訴，此觀強制執
    行法第14條第1 項、第2 項之規定自明。故當事人主張執行
    名義所示之債權並不存在，此係在執行名義成立前已存在之
    事由，而非執行名義成立後始發生之事由，當事人據以提起
    債務人異議之訴，請求撤銷強制執行程序，即非法之所許。
    最高法院81年度台上字第308 號判決可資參照。故於此情形
    ，因債權人已聲請對債務人強制執行，而侵害債務人之權利
    ，故債務人自得依強制執行法第12條第1 項之規定聲明異議
    （最高法院87年度台上字第1438號判決意旨參照）。又強制
    執行事件應為如何之執行，應依執行名義之內容定之。至於
    執行事件之債權人有無執行名義所載之請求權，執行法院無
    審認判斷之權。最高法院63年台抗字第376 號判例、同院88
    年度台抗字第237 號判決意旨可資參照。且執行法院為非訟
    法院，僅得依執行名義為強制執行，無權調查審認當事人實
    體上權利義務之爭執。最高法院80年度台抗字第198 號裁定
    亦闡釋甚明。
四、經查，海記公司於84年10月25日，將其所承攬再抗告人醫院
    植物人照護病房六樓新建工程（下稱系爭工程）中，如該案
    工程合約書附表所列22項工程，轉包予孫清海承作，工程總
    價為619 萬3728元。嗣孫清海於承包上開部分工程後，即依
    進度施作至85年1 月間，經第四期工程估驗結果，所完成之
    工程價值合計共399 萬8104元，惟海記公司因週轉不靈而未
    給付工程款與孫清海，因海記公司對再抗告人就系爭工程尚
    有估驗保留款374 萬1885元尚未領取，且海記公司對再抗告
    人之估驗保留款怠於行使權利，孫清海乃依民法第242 條前
    段之規定代位請求再抗告人應給付海記公司工程款374 萬
    1885元，並由孫清海代位領取，經屏東地院於90年3 月30日
    以90年度訴字第75號判決孫清海全部勝訴確定，孫青海隨即
    聲請強制執行，並經屏東地院以90年度執字第6159號執行事
    件執行收取15萬3726元之債權，其餘未受償部分則由屏東地
    院發給債權憑證與孫清海而執行完畢等情，業經本院核閱屏
    東地院90年度執字第6159號執行卷宗查明屬實。而相對人於
    本件聲請強制執行之系爭債權336 萬7697元，係系爭工程第
    一期至第四期之工程保留款374 萬1885元之90% ，此與孫清
    海依上開屏東地院90年度訴字第75號確定判決，所認定抗告
    人應給付之工程保留款374 萬1885元，雖係屬同一範圍內之
    債權，惟參照上開最高法院63年台抗字第376 號判例、同院
    88年度台抗字第237 號判決意旨及80年度台抗字第198 號裁
    定意旨，執行法院就本件強制執行事件應為如何之執行，即
    應依上開已判決確定之系爭執行名義之內容定之。至於相對
    人有無上開執行名義所載之請求權，既屬再抗告人與相對人
    間實體上權利義務之爭執，執行法院並無審認判斷之權。是
    相對人對再抗告人之系爭債權，既已因孫清海以同一債權聲
    請屏東地院以90年度執字第6159號執行事件向再抗告人執行
    收取15萬3726元，其餘未受償部分則由屏東地院發給債權憑
    證與孫清海而執行完畢，故系爭債權於本件執行名義成立前
    ，已因清償而全部不存在等情，既屬兩造間就相對人究有無
    執行名義所載請求權之實體上權利義務之爭執，則執行法院
    並無權加以審認判斷。故本件強制執行事件應為如何之執行
    ，執行法院即應依相對人提出之系爭執行名義之內容定之。
五、從而，本件再抗告人上開主張之事由，參照強制執行法第14
    條第1 、2 項之規定，雖非再抗告人得提起債務人異議之訴
    之事由，惟因執行法院就相對人於本件執行事件究有無執行
    名義所載之請求權，並無審認判斷之權，且為系爭執行名義
    之確定判決，於事實審言詞辯論終結前，對業已發生之上開
    屏東地院90年度訴字第75號判決所確定之事實，雖漏未斟酌
    ，惟此亦非執行法院所能審究之情事。故再抗告人主張系爭
    債權乃海記公司對再抗告人醫院之第一期至第四期工程之保
    留款，與孫清海因獲勝訴判決所聲請執行收取者乃同一債權
    ，故系爭債權於本件執行名義成立前，已因清償而全部不存
    在，執行法院即不得再據以執行，再抗告人向執行法院聲明
    異議，應為有理由，詎本院裁定竟認執行法院依相對人之系
    爭執行名義對再抗告人為執行並無不當，並裁定駁回抗告人
    之聲明異議，實有違誤云云，不足採信。
六、綜上所述，本件所涉及之法律見解明確，非屬原則上具有重
    要性且意義重大，而有闡釋之必要者，再抗告意旨主張本院
    原裁定所涉法律見解，有原則上之重要性云云，即非可採，
    揆諸首開說明，本件再抗告即不應許可，應予裁定駁回。
據上論結，本件再抗告不應許可，依民事訴訟法第486 條第6 項
、第436 條之3 第3 項、第95條、第78條、第85條第1 項前段，
裁定如主文。
中　　華　　民　　國　　96　　年　　4　　月　　 9 　　日
                            民事第三庭
                                審判長法官  張國彬
                                法      官  吳登輝
                                法      官  楊富強
以上正本證明與原本無異。
如不服本裁定應於送達後10日內向本院提出抗告狀 (並按他造當
事人之人數附繕本)， 並繳納抗告費新台幣1,000 元。
中　　華　　民　　國　　96　　年　　4　　月　　 9 　　日
                                書  記  官  劉博文
